臺灣臺北地方法院民事判決　　　　　　　95年度訴字第5833號
原　　　告　康柏科技股份有限公司
法定代理人　甲○○
訴訟代理人　黃毓棋律師
　　　　　　張家豪律師
複　代理人　莊振農律師
被　　　告　艾爾肯股份有限公司
法定代理人　乙○○
上列當事人間損害賠償等事件，本院於民國96年3月6日言詞辯論
終結，判決如下：
    主  文
原告之訴及假執行之聲請均駁回。
訴訟費用由原告負擔。
    事實及理由
壹、程序方面：按訴狀送達後，原告不得將原訴變更或追加他訴
    。但擴張或減縮應受判決事項之聲明者，不在此限。民事訴
    訟法第255條第1項第3款定有明文。本件原告於起訴時原請
    求被告給付新台幣（下同）3,106,650元。嗣於訴訟中減縮
    請求為2,206,650元，揆諸上開法條，應予准許。
貳、原告方面：
  一、原告為販售享受產品，於民國94年6月間委託被告就
      享受產品之行銷作全盤性之廣告規劃，雙方並簽署享受
      減重班專案之特別企劃，由被告代為規劃、安排減重班之
      成立。由被告企劃、原告出資與台安等醫院之醫師群及知
      名營養師、主廚、健身中心專業人士，共同成立「論斤拍
      賣享瘦班」。享瘦班之成員必須搭配享受產品輔助瘦身
      ，原告並分別與參加成員簽訂合約。訴外人張百州報名參
      加上開享瘦班後，3個月後減重達20公斤，期間並服用原
      告提供之享受產品。惟台安醫院竟於報紙上登載張百州
      參加其所推出之「體重控制俱樂部」後，減重近20公斤，
      顯與事實不符。台安醫院並主張其與被告簽署之合作備忘
      錄，被告並未約明台安醫院必須要求減重學員食用享受
      產品，並否認該減重班係原告與台安醫院所共享，由原告
      出資、被告代為籌畫之事實。
  二、本件被告應負之契約義務在於與訴外人台安醫院簽約時應
      約定該企劃目的為推廣原告之享受產品、共享減重班之
      成果，且必須選擇搭配享受產品：
  (一)由兩造所訂之合約內容可知，該契約之精神在於行銷原告
      公司所代理之享受產品，此由系爭合約中開宗明義即記
      載：「甲方（即原告）委託乙方（即被告）協助進行甲方
      以企業體及產品享受進行廣告整合行銷代理事項……」
      ，以及該契約附屬文件減重班合約書第14條規定：「乙方
      在減重班實施期間，必須選擇搭配享受產品輔助瘦身」
      等語可知。因此該契約之性質並非一般委託廣告刊登或撰
      寫文宣，其給付內容尚包括執行其他行銷計畫，例如與大
      型醫院合作以減重班之名義行銷上開產品、代擬與減重計
      畫學員簽訂之契約等。被告於答辯狀中亦自承有此義務。
  (二)依該行銷契約之精神，原告之目的既然在於行銷系爭產品
      ，則被告於執行每件行銷企畫案時，自應以此為重點，因
      此於論斤拍賣享瘦班專案應與台安醫院約定該企劃目的、
      實施之方法在於推廣原告之享受產品，方為符合債之本
      旨之給付。
  三、被告違反契約義務不完全給付：
  (一)本件被告竟未依契約內容與台安醫院約定上述條件，以致
      債務履行輔助人台安醫院於「論斤拍賣享瘦班」之課程，
      未要求減重學員食用享受產品，並完全否認學員張百州之
      減重成效與享受產品有關，此為被告不完全給付之事實
      。
  (二)被告委託律師發函陳稱：「詎聞悉台安醫院未經康柏公司
      同意，即擅自且片面對外發表減重班之成效係台安醫院一
      人獨自努力之成果等情，查本事件係台安醫院一人之違約
      行為非本公司之行為」等語，可知被告對於台安醫院減重
      班成效屬於兩方共有一事，亦認為屬於契約給付義務，否
      則豈會認為台安醫院上開行為已屬違約。
  (三)由台安醫院提供之合作備忘錄可知，該備忘錄並未約定該
      企劃目的為推廣原告之享受產品、共享減重班之成果，
      且必須選擇搭配享受產品，因此被告顯然違反雙方契約
      約定之給付義務，對於其債務不履行之行為，自應負擔賠
      償責任。
  四、被告對於其債務履行輔助人台安醫院執行論斤拍賣享瘦班
      企畫案之故意或過失，應依民法第244條規定負賠償責任
      ：
      在享受減重班專案之企畫案中，台安醫院為被告之履行
      輔助人，負責於該活動中推廣原告行銷之享受產品，惟
      台安醫院未盡其履行輔助人之義務，竟擅自將該企畫活動
      移花接木為「由台安醫院營養課所推出之『體重控制俱樂
      部』」，並將享受減重班專案學員張百州之減重成效完
      全歸功於台安醫院之「體重控制俱樂部」，造成原告舉辦
      該活動行銷享受產品之目的完全無法達成，企畫費用亦
      如同虛擲，台安醫院對此顯有故意或過失，被告應依民法
      224條之規定負賠償責任。
  五、被告主張已於94年9月20日與原告解除契約，惟原告否認
      之。系爭支票為原告給付被告之報酬，被告竟曲解為解約
      金，而解約協議書亦為被告撰寫，原告並未同意，此由其
      上簽名僅由被告單方所為即可得知。此顯然為被告意圖脫
      免損害賠償責任所為之矯飾之詞。
  六、本件被告違反契約義務，造成原告所花費之廣告行銷費用
      形同虛擲，產品亦未達預期銷售數量，為此依民法第227
      條第一項之規定請求被告賠償因此造成之損害即原告對該
      行銷案之執行費共計2,206,650元等語。並聲明：(一)被
      告應給付原告新台幣2,206,650元，及自起訴狀繕本送達
      被告之翌日起至清償日止，按年息5%計算之利息；(二)願
      供擔保，請准宣告假執行。
、被告則以：
  一、被告已盡義務詳實告知原告進行「論斤拍賣享瘦班」之專
      案企劃、實施之方法，被告代原告出面與台安醫院協商成
      立「論斤拍賣享瘦班」之過程中，台安醫院表示由於享
      受產品為食品，依法不得宣稱療效，若於「論斤拍賣享瘦
      班」內以享受產品名義招生或談及療效，則無法代為開
      班，被告已將上情告知原告，故原告表示其可免費提供
      享受產品供「論斤拍賣享瘦班」之學員使用，但所有參加
      該班的學員須私下與原告簽署由原告提供之「論斤拍賣享
      受合約書」，合約書第14條並約定「乙方在享瘦班實施期
      間，必須選擇搭配享受產品等」，被告已盡合約義務向
      台安醫院洽商，並告知原告，被告並無可歸責事由。
  二、原告多次表示被告未盡行銷之責，故未給付被告所代為執
      行之相關費用云云，惟實際上原告於合約執行時，中途毀
      約擅自私下與張百州協議以「論斤拍賣享瘦班」之結論成
      效，多次提前出席於電視購物頻道曝光，破壞合約之行銷
      策略在先，自與被告無涉，被告為此已解除契約。系爭合
      約內第10條行銷計劃之終止明示「合約有效期間內，甲、
      乙雙方如需終止本計劃之執行，應以書面通知對方，如經
      甲乙雙方同意後，甲方應負擔結算終止日前乙方所發生之
      實際費用等」，原告不但未告知，亦未曾以書面通知被告
      ，反而利用被告遵守合約於執行相關廣告業務後，再享受
      其廣告利益。原告為拒絕付款，以被告未符合行銷為由，
      企圖混淆其未償還被告已執行之廣告行銷相關費用之事實
      ，嚴重違反商業信用。綜上所陳，被告已盡合約事宜，未
      有可歸責事由，原告主張顯不可採。反之，原告應償還所
      積欠之款項即被告已執行之金額2,268, 378元等語資為抗
      辯。並聲明：(一)原告之訴駁回；(二)如受不利益判決，
      願供擔保，請准宣告免為假執行；(三)原告應償還所積欠
      被告之款項金額2,268, 378元（提起反訴？）。
肆、兩造不爭執之事項：
    原告已給付被告新台幣2,206,650元之報酬，此為原告所主
    張，且為被告所自認（見本院95年12月5日及96年2月6日言
    詞辯論筆錄）。
伍、得心證之理由：
  一、原告起訴主張其於94年6月間委託被告進行享受產品之
      行銷廣告策略企劃案，並委託被告出面代與訴外人台安醫
      院協商，成立「論斤拍賣享瘦班」等情，業據提出兩造所
      簽署專案企劃名稱為「享受減重班專案」之總約定書影
      本一件為證，並為被告所不爭執，應堪信為實在。
  二、原告另主張本件被告應負之契約義務在於與訴外人台安醫
      院簽約時應約定該企劃目的為推廣原告之享受產品、共
      享減重班之成果，且必須選擇搭配享受產品等情，則為
      被告所否認，並以前開情詞置辯。
  三、經本院協議兩造簡化爭點後，兩造認為雙方之爭點在於以
      下五點：(一)本件被告之給付義務內容為何？(二)被告是否違
      反契約義務而為不完全給付？(三)台安醫院是否為被告之債
      務履行輔助人？(四)若台安醫院係被告之債務履行輔助人，
      被告對於台安醫院執行論斤拍賣享瘦企劃案之故意或過失
      是否負損害賠償之責？(五)兩造間之契約是否已解除？玆分
      別敘述如下：
    (一)本件被告之給付義務內容並不包括與訴外人台安醫院簽約
      時應約定成立「論斤拍賣享瘦班」共享減重班之成果，且
      必須選擇搭配享受產品等情。故被告並未違反契約義務
      而為不完全給付。
          按當事人主張有利於己之事實者，就其事實有舉證之
      責任，民事訴訟法第277條前段定有明文。本件依原告所
      提出之上開兩造所簽署專案企劃名稱為「享受減重班專
      案」之總約定書內容觀之，並無法得出被告之給付義務內
      容包括與訴外人台安醫院簽約時應約定成立「論斤拍賣享
      瘦班」共享減重班之成果，且必須選擇搭配享受產品等
      情。而依被告所提出原告與「論斤拍賣享瘦班」學員所簽
      訂之減重班合約書第14條固約定「乙方在減重班實施期間
      ，必須選擇搭配享受產品輔助瘦身，……」，然該合約
      書係原告與「論斤拍賣享瘦班」學員所簽訂，並不能拘束
      訴外人台安醫院。原告既無法舉證證明被告有上開給付義
      務，被告自無違反契約義務而為不完全給付。
    (二)台安醫院並非被告之債務履行輔助人。故被告對於台安醫
      院執行論斤拍賣享瘦企劃案之故意或過失行為，並不需負
      損害賠償之責。
          按所謂「債務履行輔助人」係指民法第224條所規定
      之債務人之代理人或使用人。本件原告並無法舉證證明訴
      外人台安醫院係被告之意定代理人或為債務人服勞務之人
      。且被告並無從干預訴外人台安醫院之業務，自非玆所謂
      使用人。台安醫院既非被告之債務履行輔助人。被告對於
      台安醫院執行論斤拍賣享瘦企劃案之故意或過失行為，自
      不需負損害賠償之責。
    (三)本件原告係主張依民法第227條第一項之規定向被告請求
      不完全給付之損害賠償。而依民法第260條規定，解除權
      之行使，不妨害損害賠償之請求，固自毋庸論及兩造間之
      系爭契約是否已解除。
  四、綜上所述，原告既無法舉證證明被告之給付義務內容包括
      與訴外人台安醫院簽約時應約定成立「論斤拍賣享瘦班」
      共享減重班之成果，且必須選擇搭配享受產品等情，且
      無法舉證證明訴外人台安醫院係被告之債務履行輔助人，
      則其依民法第227條第一項之規定向被告請求不完全給付
      之損害賠償即原告已經給付之該行銷案之執行費共計2,
      206,650元及其法定遲延利息，即屬無理由，應予駁回。
      又原告之訴既經駁回，則其假執行之聲請即失所附麗，亦
      應併予駁回。
陸、又本件事證已臻明確，兩造其餘攻擊防禦方法及未經援用之
    證據，經本院斟酌後，認為均不足以影響本判決之結果，爰
    不一一論述，併此敘明。
柒、據上論結，本件原告之訴為無理由、依民事訴訟法第78條，
    判決如主文。
中　　華　　民　　國　　96　　年　　3　 　月　  20　　日
                  民事第四庭    法　官　陳文正
以上正本係照原本作成
如對本判決上訴，須於判決送達後20日內向本院提出上訴狀
中　　華　　民　　國　　96　　年　　3　 　月　　20　　日
                    　　　　　　書記官　黃菀茹
